臺灣桃園地方法院刑事判決　
108年度訴字第1210號
公  訴  人  臺灣桃園地方檢察署檢察官
被      告  彭駿豪




            徐昇濤


上列被告因詐欺等案件，經檢察官提起公訴（106年度偵字第747
2號、第18003號），本院判決如下：
    主  文
辛○○幫助犯洗錢防制法第十四條第一項之洗錢罪，處有期徒刑參
月，併科罰金新臺幣貳萬元，罰金如易服勞役，以新臺幣壹仟元
折算壹日。又犯侵占離本人所持有之物罪，處罰金新臺幣陸仟元
，如易服勞役，以新臺幣壹仟元折算壹日。又犯剝奪他人行動自
由罪，處有期徒刑陸月，如易科罰金，以新臺幣壹仟元折算壹日
。又犯非法持有刀械罪，處有期徒刑肆月，如易科罰金，以新臺
幣壹仟元折算壹日；扣案具有殺傷力之武士刀壹把沒收。有期徒
刑得易科罰金部分，應執行有期徒刑玖月，如易科罰金，以新臺
幣壹仟元折算壹日。罰金部分，應執行罰金貳萬伍仟元，如易服
勞役，以新臺幣壹仟元折算壹日。
辛○○其餘被訴詐欺取財部分均無罪。
己○○被訴幫助詐欺取財部分公訴不受理。
    事  實
一、辛○○明知詐欺集團向他人收購金融機構帳戶、提款卡及密碼
    ，係作為人頭帳戶以遂行詐欺取財之用，且知悉詐欺集團會利
    用該帳戶轉帳或以存摺、金融卡提領款項之方式，將詐欺取財
    犯罪所得之贓款轉出，使偵查犯罪機關難以追查詐欺所得財
    物，以掩飾詐欺集團所犯詐欺取財罪犯罪所得之去向，竟基
    於幫助詐欺取財及幫助洗錢之犯意，經由己○○（已於民國10
    9年12月17日死亡）之介紹認識丑○○（原名鄭漢棋），並於1
    06年2月23日晚間8時15分許，在桃園市桃園區春日路與寶山
    街口之統一超商春寶門市，收購丑○○（所犯幫助犯詐欺取財
    罪，業經本院以106年度審易字第3204號判決判處有期徒刑3
    月，嗣經臺灣高等法院以107年度上易字第664號判決判處上
    訴駁回確定）所申辦之永豐商業銀行帳號00000000000000號
    帳戶之存摺、金融卡及密碼（下稱永豐銀行帳戶資訊）後，
    再將永豐銀行帳戶資訊提供予戊○○（所涉三人以上共同冒用
    公務員名義詐欺取財之犯行，業經臺灣臺東地方檢察署提起
    公訴，現由臺灣臺東地方法院以107年度金訴字第33號案件
    審理中），由戊○○將該帳戶資訊提供予其與胡台華所屬詐欺
    集團之成員。嗣戊○○、胡台華所屬詐欺集團取得丑○○之永豐
    銀行帳戶資訊後，即意圖為自己不法之所有，共同基於詐欺
    取財及洗錢之犯意聯絡，分別為下列行為：
㈠、於106年2月27日晚間6時59分許，撥打電話予壬○○，假冒Hito
    本鋪之業者，佯稱其日前購買衣服1套，被設定為扣款11套
    衣服之金額，會由銀行人員協助解約云云，旋假冒係玉山商
    業銀行之人員撥打電話予壬○○，再佯稱其須依指示操作自動
    櫃員機始能解除訂單云云，致壬○○陷於錯誤，遂於106年2月
    27日晚間9時10分，依指示將新臺幣（下同）2萬9,985元（
    另扣手續費15元）匯入丑○○之永豐銀行帳戶內，且該款項隨
    即由詐欺集團成員以提款卡提領一空，而隱匿詐欺犯罪所得
    之去向。經壬○○發覺有異，報警處理，始悉上情。
㈡、於106年2月27日晚間8時20分許，撥打電話予子○○，假冒網路
    拍賣業者，佯稱其在網路消費購物，因業者作業疏失造成重
    複下單，將有銀行人員協助解除該作業疏失云云，旋假冒係
    中國信託商業銀行之人員撥打電話予子○○，再佯稱其須依指
    示操作自動櫃員機始能解除該作業疏失云云，致子○○陷於錯
    誤，遂於106年2月27日晚間9時3分，依指示將2萬9,989元匯
    入丑○○之永豐銀行帳戶內，且該款項隨即由詐欺集團成員以
    提款卡提領一空，而隱匿詐欺犯罪所得之去向。經子○○發覺
    有異，報警處理，查悉上情。
㈢、於106年2月27日晚間9時8分許，撥打電話予癸○○，假冒Devil
    Case配件專賣店之業者，佯稱其先前購買商品之訂單誤遭設
    定為每月扣款之批發商品，會由郵局人員協助解除扣款云云
    ，旋假冒係郵局之人員撥打電話予癸○○，再佯稱其若未取消
    訂單，則每月都會被扣款，要求其至自動櫃員機確認餘額，
    並須依指示操作自動櫃員機始能解除扣款云云，致癸○○陷於
    錯誤，遂於106年2月27日晚間10時15分，依指示將2萬9,985
    元（另扣手續費15元）匯入丑○○之永豐銀行帳戶內，惟因子
    ○○前於106年2月27日晚間10時5分報警，永豐銀行已於106年
    2月27日晚間10時19分就該帳戶圈存、止扣，致癸○○於同日
    晚間10時15分匯入之2萬9,985元未遭詐欺集團成員提領得手
    。經癸○○發覺有異，報警處理，而悉上情。
二、辛○○於106年2月24日晚間8時許起至106年3月2日晚間10時30
    分許遭警攔檢盤查前之某時，在臺灣不詳地點，拾獲丁○○於
    106年2月24日晚間8時許，在桃園市○○區○○路0段000號之南
    門排骨酥店內，不慎遺落而脫離丁○○持有之永豐商業銀行信
    用卡1張（卡號0000000000000000號）、國泰世華銀行信用
    卡1張（卡號0000000000000000號）、郵局金融卡1張（帳號
    0000000000000000號）、國民身分證1張及健保卡1張，竟意
    圖為自己不法之所有，基於侵占離本人持有物之犯意，將之
    侵占入己。經丁○○發覺前開物品遺落乃於106年2月25日中午
    12時21分，向桃園市政府警察局桃園分局大樹派出所報警處
    理。
三、辛○○前因收購丑○○名下金融機構帳戶之存摺、提款卡及密碼
    ，惟丑○○取得款項離去後，經辛○○測試發現丑○○交付之帳戶
    無法使用，為要求丑○○還款，竟與真實姓名年籍不詳、綽號
    「水晶」之成年女子、綽號「小寶」之成年男子，以及綽號
    「阿偉」之成年男子，共同基於剝奪人行動自由之犯意聯絡
    ，先由「水晶」於106年2月27日晚間11時40分，將丑○○約至
    桃園市○○區○○路○○○○○○000號房見面，佯稱其欲介紹工作予
    丑○○云云，並於106年2月28日凌晨0時30分將丑○○誘騙至桃
    園蘆竹區奉化路附近之某處民宅後離去；辛○○及「小寶」、
    「阿偉」則在該處民宅等候，見丑○○抵達後，旋即毆打丑○○
    ，並以手銬銬住丑○○，將丑○○拘禁於該民宅內，以此方式剝
    奪丑○○之行動自由，丑○○因而受有頭皮兩處撕裂傷、右眼周
    圍挫傷及前胸壁挫傷之傷害；而辛○○等人為免前開犯行遭他
    人發覺，乃於106年2月28日凌晨3時許，駕車將丑○○載至桃
    園市蘆竹區奉化路上之花都社區地下停車場，並由「阿偉」
    在車上看顧而繼續剝奪丑○○之行動自由；辛○○等人續於106
    年2月28日凌晨5時許，駕車將丑○○載至桃園市八德區力行街
    附近某棟大樓民宅內拘禁；嗣因辛○○要求丑○○返還款項未果
    ，遂與「阿偉」等人於106年2月28日晚間6時許，駕車將丑○○載至前開夢蝶旅館附近釋放，並要求丑○○自行籌款返還，
    而以此方式剝奪丑○○之行動自由約18小時。
四、辛○○明知具有殺傷力之武士刀係槍砲彈藥刀械管制條例所列
    之刀械，未經主管機關許可，不得持有，竟基於持有具有殺
    傷力之刀械之犯意，於106年3月2日前某時，在不詳地點向
    真實姓名年籍不詳之人取得並持有，嗣於106年3月2日晚間6
    時許，由不知情之甲○○將前開刀械放置在辛○○駕駛之車牌號
    碼000-0000號自用小客車後車廂內。
五、嗣辛○○於106年3月2日晚間10時30分許，駕駛車牌號碼000-0
    000號自用小客車搭載甲○○、乙○○，行經桃園市八德區廣福
    路與國際路口，因形跡可疑且欲加速駛離，旋遭警攔檢盤查
    ，並當場自辛○○身上扣得丁○○所有之永豐商業銀行信用卡1
    張（卡號0000000000000000號）、郵局金融卡1張（帳號000
    0000000000000號），以及自乙○○（所犯偽證罪部分，業經
    本院以109年度簡字第116號判決判處有期徒刑2月確定）身
    上扣得丁○○所有之國泰世華銀行信用卡1張（卡號000000000
    0000000號）、國民身分證1張、健保卡1張；另在前開車輛
    後車廂內扣得具有殺傷力之武士刀1把（刀刃長約67公分、
    刀柄長約24公分，單刃開鋒），而查悉上情。
六、案經壬○○、子○○訴由桃園市政府警察局龜山分局，癸○○訴由
    新北市政府警察局蘆洲分局，丁○○訴由桃園市政府警察局八
    德分局，以及丑○○訴由桃園市政府警察局蘆竹分局移送臺灣
    桃園地方檢察署檢察官偵查起訴。
    理  由
壹、程序方面
一、供述證據
㈠、按被告以外之人於審判外之陳述，雖不符刑事訴訟法第159條
    之1至第159條之4等規定，而經當事人於審判程序同意作為
    證據，法院審酌該言詞陳述或書面陳述作成時之情況，認為
    適當者，亦得為證據。當事人、代理人或辯護人於法院調查
    證據時，知有刑事訴訟法第159條第1項不得為證據之情形，
    而未於言詞辯論終結前聲明異議者，視為有前項之同意，刑
    事訴訟法第159條之5定有明文。
㈡、經查，本案判決所引用以下審判外作成之相關供述證據，被
    告辛○○業於本院準備程序訊問中陳明：證據能力均不爭執，
    均同意作為本案證據使用等語明確（見本院卷一第158頁）
    ；此外，公訴人、被告辛○○於本院審判期日均表示無意見而
    不予爭執（見本院卷一第492至500頁，本院卷二第15至45頁
    ），亦未於言詞辯論終結前聲明異議，本院審酌前開證據資
    料製作時之情況，尚無違法取得及證明力明顯過低之瑕疵，
    認以之作為證據應屬適當，且各該證據均經本院於審判期日
    依法進行證據之調查、辯論，被告辛○○於訴訟上之防禦權，
    已受保障，故前開證據資料均有證據能力。
二、非供述證據
　　本案判決其餘所依憑認定被告辛○○犯罪事實之各項非供述證
    據，本院亦查無有何違反法定程序取得之情形，依刑事訴訟
    法第158條之4規定之反面解釋，均具有證據能力。
貳、有罪部分
一、上述事實，業據被告辛○○於本院準備程序及審理中坦承不諱
    （見本院卷一第204至205頁、第291至292頁、第294至295頁
    ，本院卷二第46至48頁）；就事實欄一部分之事實，核與證
    人丑○○於警詢、檢察事務官詢問及偵訊中之證述（見106年
    度偵字第18003號卷【下稱偵18003號卷】第21至22頁反面、
    第83頁反面至第84頁、第102頁及反面，106年度偵字第7472
    號卷【下稱偵7472號卷】三第8頁及反面、第9頁反面），證
    人即同案被告己○○於警詢、檢察事務官、偵訊及本院準備程
    序中之證述（見106年度他字第1878號卷【下稱他1878號卷
    】第16頁反面至17頁，偵18003號卷第4頁反面至第6頁，他1
    878號卷第43頁及反面，偵7472號卷三第13頁至14頁，本院
    卷一第126頁），以及證人戊○○於本院審理中之證述（見本
    院卷一第409頁）大致相符，並據證人即告訴人壬○○、子○○
    及癸○○於警詢中指述遭詐欺而匯款之情節明確（見偵18003
    號卷第92頁反面至第93頁反面、第86頁及反面、第167至168
    頁），復有被告己○○與丑○○於106年2月23日之Line通訊軟體
    對話紀錄（見偵18003號卷第45至46頁）、壬○○、子○○與癸○○之匯款交易明細表（見偵18003號卷第94頁、第89頁反面、
    第183頁）、告訴人子○○於106年2月27日晚間10時5分報警之
    內政部警政署反詐騙諮詢專線紀錄表與載明永豐銀行已於10
    6年2月27日晚間10時19分就丑○○申辦之帳戶圈存、止扣之金
    融機構聯防機制通報單（見偵18003號卷第88、89頁），以
    及丑○○名下永豐銀行帳戶之歷史交易明細表（見偵18003號
    卷第34頁）等證在卷可佐；就事實欄二部分之事實，業據證
    人即告訴人丁○○於警詢中指述上開物品為其遺落等情明確（
    見偵7472號卷一第67至68頁），並與證人乙○○於偵訊中之證
    述（見偵7472號卷三第24至25頁）一致，復有告訴人丁○○於
    106年2月25日中午12時21分報案之刑事案件報案證明申請書
    （見偵7472號卷一第70頁）、桃園市政府警察局八德分局搜
    索扣押筆錄及扣押物品目錄表（見偵7472號卷一第73至75頁
    、第89頁、第90至92頁）等證附卷可參；就事實欄三部分之
    事實，核與證人即告訴人丑○○於警詢、檢察事務官詢問及偵
    訊中指述之情節（見他1878號卷第3頁及反面，偵18003號卷
    第21頁反面至第22頁反面、第102頁反面，偵7472號卷三第8
    頁反面至第9頁反面）大致相符，並與證人林珊伶於警詢及
    偵訊中之證述（見偵18003號卷第36頁反面、第130頁反面至
    第131頁），以及證人己○○於警詢、偵訊及本院準備程序中
    之證述（見偵18003號卷第5頁至第6頁反面，偵7472號卷三
    第13頁反面，本院卷一第126至127頁）一致，復有暱稱「水
    晶」之成年女子之Facebook社交軟體個人頁面擷圖照片、丑
    ○○與「水晶」於106年2月26日凌晨0時25分至同年月27日晚
    間11時40分間之Messenger通訊軟體對話紀錄（見偵18003號
    卷第47至48頁）、衛生福利部桃園醫院106年3月2日出具之
    鄭漢棋（即丑○○）診斷證明書（見偵18003號卷第29頁），
    以及被告辛○○與丑○○間之Line通訊軟體對話紀錄（見偵1800
    3號卷第49至50頁）等證在卷可稽；就事實欄四、五部分之
    事實，核與證人乙○○於偵訊中之證述（見偵7472號卷三第23
    頁反面、第24頁反面），以及證人甲○○於偵訊及本院審理中
    之證述（見偵7472號卷三第43頁，本院卷一第488頁、第490
    至491頁）大致相符，復有查獲現場照片（見偵7472號卷一
    第94至95頁、第98至99頁）、桃園市政府警察局八德分局搜
    索扣押筆錄、扣押物品目錄表及扣押物品清單（見偵7472號
    卷一第73至75頁、第76頁，偵7472號卷二第116頁）、桃園
    市政府警察局八德分局廣興派出所員警出具之職務報告（見
    偵7472號卷三第33至34頁）等證在卷可佐，並有扣案之武士
    刀1把可憑，且扣案之武士刀1把，經鑑驗結果為「刀刃長約
    67公分、刀柄長約24公分，單刃開鋒，符合『槍砲彈藥刀械
    管制條例』列管刀械之圖例及其要件（武士刀）」，有桃園
    市政府警察局106年3月23日桃警保字第1060018816號函檢附
    該局刀械鑑識工作小組工作紀錄表及鑑驗相片（見偵7472號
    卷二第39至41頁、第99頁）附卷可參。足認被告辛○○之任意
    性自白與事實相符，堪以採信。
二、公訴意旨雖認被告辛○○與戊○○、胡台華及其等所屬詐欺集團
    之電信話務機房身分不詳之成年成員，均意圖為自己不法所
    有，基於三人以上共同詐欺取財之犯意聯絡，經由被告辛○○
    於106年2月23日晚間8時15分許，在桃園市桃園區春日路與
    寶山街口之統一超商春寶門市，收購丑○○名下永豐銀行帳戶
    資訊，被告辛○○再將該帳戶資訊交付予戊○○，戊○○復將該帳
    戶資訊提供予其所屬詐欺集團之電信話務機房成員，嗣戊○○
    所屬詐欺集團之電信話務機房成員，於106年2月27日分別撥
    打電話對告訴人壬○○、子○○、癸○○施以詐術，致渠等均陷於
    錯誤，各依指示將上開款項匯入丑○○名下永豐銀行帳戶，嗣
    戊○○持丑○○永豐銀行帳戶之提款卡，將告訴人子○○、壬○○匯
    入之款項提領一空，因認被告辛○○係犯第339條之4第1項第2
    款之三人以上共同犯詐欺取財罪嫌，且與戊○○、胡台華有犯
    意聯絡及行為分擔，應論以共同正犯。惟被告辛○○就事實欄
    一部分，僅係基於幫助詐欺取財及幫助洗錢之意思，收購丑
    ○○名下永豐銀行帳戶資訊，並提供予戊○○，嗣由戊○○將之交
    予其與胡台華所屬詐欺集團作為不法所得款項匯入、提領之
    用，並掩飾前開詐欺取財犯罪所得之去向，證據如下：
㈠、證人戊○○於警詢時證稱：辛○○有帶領車手，在詐騙集團裡擔
    任詐騙車手頭，我曾跟他一起詐騙幾件詐騙案件等語（見10
    6年度他字第3692號卷【下稱他3692號卷】第34頁）；復於
    偵訊中具結證稱：當時辛○○有指示2個小弟去擔任詐欺車手
    ，但該小弟都遭收押，辛○○就叫我出來承認是他們的車手頭
    ，就是要我幫他頂罪；辛○○當時帶的車手是黃承志、丙○○；
    因為辛○○跟我們團的水房胡台華不熟，所以水房胡台華請我
    代收辛○○的款項等語（見他3692號卷第103頁反面至104頁）
    ；於本院審理中仍具結證稱：我於106年間加入詐欺集團，
    負責處理車手提領出來的錢，該詐欺集團就是經臺灣臺東地
    方檢察署檢察官起訴的詐欺案件，詐欺集團成員就如該署檢
    察官起訴書所載之人；辛○○有來該詐欺集團做詐欺，但是沒
    有做很久；當時辛○○也是小車手頭，他有自己帶的車手，車
    手是負責領錢；辛○○領到的贓款應該要交給胡台華，但胡台
    華對辛○○不信任，所以當時都由我代收，辛○○下面的車手領
    到的錢先交給辛○○，辛○○再交給我，我再交給胡台華；辛○○
    帶的車手叫丙○○、黃承志等語（見本院卷一第406至408頁）
    ，核與證人丙○○於警詢及偵訊中證稱：我與黃承志一起加入
    詐欺集團擔任車手，是辛○○帶我們去詐欺集團，叫我們當車
    手等語（見他3692號卷第50頁反面，偵7472號卷二第171頁
    及反面），以及證人黃承志於警詢及偵訊中證稱：辛○○帶我
    及丙○○進入詐欺集團；我擔任領包裹及領錢之角色；我聯繫
    之上頭是辛○○，是辛○○叫我們去領錢的等語（見他3692號卷
    第43頁反面，偵7472號卷二第171頁及反面）一致，足認被
    告辛○○確有偕丙○○、黃承志一同加入戊○○、胡台華所屬詐欺
    集團，並由被告辛○○擔任車手頭，丙○○及黃承志則擔任被告
    辛○○旗下車手，而丙○○及黃承志所提領之款項係交予被告辛○○，復由被告辛○○轉交予戊○○，戊○○再上繳予胡台華，固無
    疑義。
㈡、惟證人戊○○於本院審理中具結證稱：「（問：詐欺集團內有
    沒有人負責收取人頭帳戶，然後提供給詐欺集團使用？）通
    常這個部分不是我們在處理的，都是機房那邊，他們收到之
    後會用郵件寄到宅急便，我們再去宅急便那邊領。」；我10
    6年間有跟辛○○收購過帳戶，他有拿過帳戶來賣給我等語（
    見本院卷一第407、409頁），經檢察官詢以「辛○○拿帳戶來
    賣給你的時間點，是他在加入其所屬詐欺集團之前還是之後
    ？」，則證稱：「好像是之前，他是後面才加入。」（見本
    院卷一第409頁），並證稱：辛○○賣帳戶給我時，知道要拿
    來做詐欺使用，不然不可能去收帳戶來賣，否則買這個帳戶
    要做什麼用等語（見本院卷一第409頁），經檢察官再詢以
    「你向辛○○收購之銀行帳戶，都會交給上開詐欺集團使用嗎
    ？」，亦證稱：「是。」（見本院卷一第410頁），經審判
    長詢以「你剛剛回答檢察官說你收購的帳戶都會交給詐欺集
    團使用，是指你收購來的帳戶並不只是交給你旗下的車手，
    也會交給其他車手頭的車手使用嗎？」，則證稱：我們收來
    的帳戶，都會把帳號報給機房，例如機房今天有10本帳號，
    會把這些帳戶平均分配給各地的車手頭使用，不會都給我用
    等語（見本院卷一第411頁），經審判長再詢以「你收購來
    的帳戶除了把帳號報給機房以外，也要把帳戶的提款卡、密
    碼一併交給機房，再讓機房重新分配使用嗎？」，乃證稱：
    「常收購來的帳戶、提款卡、密碼就在我手上，只有報帳號
    給機房，除非機房說你把你手上的哪幾本寄到哪邊，我才會
    寄出去等語（見本院卷一第411頁），經審判長又詢以「你
    收購來的帳戶沒有辦法確定都是你旗下的車手在使用，因為
    你有可能把你收購來的帳戶，依照機房的指示寄去特定的地
    點供他人使用？」，仍證稱：「是。」（見本院卷一第412
    頁），足認戊○○、胡台華所屬詐欺集團係由戊○○向外收購取
    得金融機構帳戶作為人頭帳戶使用，並由戊○○交予該詐欺集
    團機房人員統一分配予該詐欺集團車手，而被告辛○○係在其
    加入戊○○、胡台華所屬詐欺集團擔任車手頭之前，將其收購
    取得之金融機構帳戶資訊提供予戊○○，至臻明確。
㈢、又證人戊○○於偵訊中具結證稱：辛○○應該是「106年3月份」
    間開始擔任車手頭；黃承志、丙○○應該是「106年3月間」來
    跟我的車手學詐欺，後來辛○○就帶黃承志及丙○○2人去領桃
    園地區的款項，以及去花蓮假扮檢警詐騙（見他3692號卷第
    104頁），於本院審理中經檢察官詢以「你於偵訊中之前開
    證述是否屬實？」，亦答稱：「是，這些都是實話。」（見
    本院卷一第408頁），復經審判長詢以「你旗下的車手或是
    辛○○旗下的車手會交互使用嗎？也就是你旗下的車手會交給
    辛○○用，辛○○旗下的車手會交給你用嗎？」，則證稱：「不
    會。」，經審判長再詢以「所以你跟辛○○2條車手線是各做
    各的？」，仍證稱：「是。」（見本院卷一第412頁），核
    與證人丙○○於警詢及偵訊中證稱：我於「106年3月中旬」開
    始從事詐欺集團車手，是辛○○帶我與黃承志一起加入詐欺集
    團擔任車手，由辛○○叫我們去領錢等語（見他3692號卷第50
    頁反面，偵7472號卷二第171頁反面），以及證人黃承志於
    偵訊中證稱：辛○○於「106年3月間」帶我們加入詐欺犯罪集
    團，叫我們當車手；都是辛○○叫我們去領錢的等語（見偵74
    72號卷二第171頁及反面）大致相符，是被告辛○○與丙○○、
    黃承志係於「106年3月」始加入戊○○、胡台華所屬詐欺集團
    從事詐欺犯行，已為明確，益徵被告辛○○於106年2月23日收
    購丑○○名下永豐銀行帳戶資訊並提供予戊○○時，其尚未加入
    戊○○、胡台華所屬詐欺集團，亦難認其負責為該集團收購金
    融機構帳戶資訊。
㈣、再者，被告辛○○與戊○○、胡台華、丙○○、黃承志等人，經臺
    灣臺東地方檢察署檢察官以106年度偵字第1384、1438、237
    6、2551、2802至2807、2929、3131至3136、3138至3140、3
    405號、106年度少連偵字第16號、107年度偵字第111、231
    、355、1291、1658、2105號起訴書，認其等涉犯刑法第339
    條之4第1項第1款、第2款之三人以上共同冒用公務員名義詐
    欺取財罪嫌，提起公訴，而該起訴書載明：①辛○○、戊○○、
    胡台華、丙○○、黃承志與詐欺電信機房成員等人共同冒用公
    務員名義，各於106年3月15日、同年月18至20日對該案告訴
    人鄒敏男、吳程雨為詐欺取財犯行（見偵7472號卷三第114
    頁、第126頁反面、第137至138頁，詳見該起訴書之附表一
    編號2、121）；②辛○○、戊○○、丙○○與詐欺電信機房成員等
    人共同於106年3月16日對該案告訴人李志緯為詐欺取財犯行
    （見偵7472號卷三第115頁、第128頁，詳見該起訴書之附表
    一編號17）；③辛○○、戊○○、胡台華與詐欺電信機房成員等
    人共同冒用公務員名義，於106年3月15日對該案告訴人吳聰
    哲為詐欺取財犯行（見偵7472號卷三第116頁反面、第150頁
    反面，詳見該起訴書之附表一編號281），惟該案之告訴人
    鄒敏男、吳聰哲、李志緯、吳程雨於106年3月15日、16日、
    18日至20日，依詐欺集團指示各將款項匯入之帳戶，均非丑
    ○○名下永豐銀行帳戶，亦難逕認被告辛○○於106年2月23日收
    購丑○○名下永豐銀行帳戶資訊時，已加入戊○○、胡台華所屬
    詐欺集團，而與戊○○、胡台華及其等所屬詐欺集團之電信話
    務機房成員就本案事實欄一部分之犯行為共同正犯。
㈤、至於上開臺灣臺東地方檢察署檢察官起訴書之附表一編號29
    雖亦載明：該案告訴人癸○○因遭詐騙而於106年2月27日晚間
    10時15分許匯入丑○○名下永豐銀行帳戶內之3萬元款項，係
    由詐欺集團成員指示「林懋文」變更丑○○名下永豐銀行帳戶
    之提款卡密碼後，將該帳戶之存摺、提款卡寄送予署名「文
    吉理財」之人，再由「戊○○」依指示在臺北市○○區○○街00號
    合作金庫銀行西門分行，持丑○○名下永豐銀行帳戶提款卡將
    該筆款項提領並交予「胡台華」等情（見偵7472號卷三第12
    9頁），然本案告訴人癸○○因遭詐騙而於106年2月27日晚間1
    0時15分匯款至丑○○名下永豐銀行帳戶內之2萬9,985元（另
    扣手續費15元），因丑○○名下永豐銀行帳戶已於106年2月27
    日晚間10時19分遭圈存、止扣，致該筆款項迄至106年4月20
    日前均未遭人提領，有告訴人癸○○之匯款交易明細表（見偵
    18003號卷第183頁）、告訴人子○○於106年2月27日晚間10時
    5分報警之內政部警政署反詐騙諮詢專線紀錄表與載明永豐
    銀行已於106年2月27日晚間10時19分就丑○○申辦之帳戶圈存
    、止扣之金融機構聯防機制通報單（見偵18003號卷第88、8
    9頁），以及丑○○名下永豐銀行帳戶之歷史交易明細表（見
    偵18003號卷第34頁）等證在卷可佐，是告訴人癸○○因遭詐
    騙而匯至丑○○名下永豐銀行帳戶之2萬9,985元，於106年2月
    27日起至同年4月20日前之期間，確未遭戊○○或戊○○、胡台
    華所屬詐欺集團成員提領一空甚明。復經本院調閱臺灣臺東
    地方法院107年度金訴字第33號卷宗及遍查本案卷證資料，
    亦查無戊○○有持丑○○名下永豐銀行提款卡提領告訴人子○○及
    壬○○因遭詐騙而各匯至丑○○永豐銀行帳戶內款項之自動櫃員
    機監視器錄影畫面（見偵7472號卷二第119至125頁、第127
    至148頁、第149至151頁、第184至188頁，臺東縣警察局東
    警刑偵科字第1060019869號刑事偵查卷宗第66至105頁），
    尚無證據足資證明戊○○有何將告訴人子○○、壬○○匯入之款項
    提領一空之行為。公訴意旨認戊○○有持丑○○永豐銀行之提款
    卡，將告訴人子○○、壬○○匯入之款項提領一空，容有誤會。
㈥、而證人彭韋傑雖於警詢及偵訊中證稱：辛○○是負責去外面收
    購帳戶及提款卡，再以1個帳戶8,000元到1萬元的價錢賣給
    戊○○；我只有聽過戊○○、辛○○在對話，辛○○好像說1個帳戶
    賣8,000元到1萬元等語（見臺灣臺北地方檢察署106年度偵
    字第7091號卷第15、24頁），然彭韋傑自承其係於106年2月
    25日始經友人劉豈銘介紹而加入戊○○所屬詐欺集團擔任車手
    等語（見臺灣臺北地方檢察署106年度偵字第7091號卷第13
    頁），且證人彭韋傑之前開證述僅能證明被告辛○○有收購金
    融機構帳戶並提供予戊○○，仍不足證明被告辛○○於106年2月
    23日收購丑○○名下永豐銀行帳戶資訊時，業已加入戊○○、胡
    台華所屬詐欺集團，並負責為該集團收購金融機構帳戶，是
    證人彭韋傑前開證述尚不足為不利於被告辛○○之認定。
㈦、另證人黃承志固於警詢時證稱：我於106年2月22日第1次加入
    詐欺集團，是由辛○○找我的等語（見臺灣臺北地方檢察署10
    6年度他字第4164號卷第7頁），惟其於偵訊中則具結證稱：
    「（問：是否均為辛○○帶你們去詐欺犯罪集團，叫你們當車
    手？）有，這大約是在106年3月間的事。」（見偵7472號卷
    二第171頁及反面），而證人戊○○及丙○○亦均證稱被告辛○○
    係於106年3月間加入詐欺集團等語（見他3692號卷第104頁
    ，本院卷一第408頁；他3692號卷第50頁反面，偵7472號卷
    二第171頁及反面），既查無其他證據可資補強證人黃承志
    警詢時所述「其係於106年2月22日經被告辛○○介紹加入詐欺
    集團」為真實，亦不足為不利於被告辛○○之認定。
㈧、第按刑法上之幫助犯，雖與正犯對於犯罪有共同之認識，惟
    是以幫助之意思，對於正犯資以助力，並未參與實行犯罪構
    成要件之行為者而言。查被告於本院準備程序中自承：我知
    道戊○○花錢收購丑○○名下永豐銀行帳戶資訊是做詐欺的等語
    （見本院卷一第292頁），是被告辛○○明知戊○○向其收購丑○○名下永豐銀行帳戶係為詐欺取財犯行之用，固堪認定。惟
    被告辛○○收購丑○○名下永豐銀行帳戶資訊予戊○○時，尚無證
    據足資證明其已加入戊○○、胡台華所屬詐欺集團，並負責為
    該集團收購金融機構帳戶，俱如本院認定如前，而向他人收
    購金融機構帳戶從事詐欺取財犯行之人數，未必均為3人以
    上，依罪疑唯輕及有疑唯利被告之原則，應僅得認定被告辛○○構成刑法第339條第1項詐欺取財罪之幫助犯。
㈨、綜觀上證，堪認被告辛○○就事實欄一部分之所為，僅係基於
    幫助詐欺取財及幫助洗錢之意思，收購丑○○名下永豐銀行帳
    戶資訊提供予戊○○，嗣由戊○○將之交予其與胡台華所屬詐欺
    集團作為不法所得款項匯入、提領之用，並掩飾前開詐欺取
    財犯罪所得之去向，而本案自難徒憑被告辛○○於「106年3月
    間」加入戊○○、胡台華所屬詐欺集團擔任車手頭，及指示其
    旗下車手丙○○、黃承志提領詐欺款項等節，率認被告辛○○於
    106年2月23日收購丑○○之永豐銀行帳戶資訊並提供予戊○○之
    時，已與戊○○、胡台華等人有三人以上共同詐欺取財之犯意
    聯絡及行為分擔。起訴意旨認被告辛○○就事實欄一部分之所
    為，係犯第339條之4第1項第2款之三人以上共同詐欺取財罪
    嫌，並與戊○○、胡台華及其等所屬詐欺集團之電話話務機房
    成員有犯意聯絡及行為分擔，應論以共同正犯，尚有未洽。
三、至於檢察官雖聲請就丑○○名下永豐銀行帳戶於106年2月27日
    前有無遭申請停止使用乙節函詢永豐銀行（見本院卷一第12
    9頁），欲證明丑○○將永豐銀行帳戶交予被告辛○○時可正常
    使用；被告辛○○固聲請就扣案且經鑑驗結果為單刃開鋒之武
    士刀1把重為鑑定，欲證明扣案武士刀未開鋒不具殺傷力（
    見本院卷一第207頁），及向臺灣高等法院調閱其妨害自由
    案件卷宗內關於戊○○與蔡淑景間對話紀錄，欲證明其係遭戊○○陷害（見本院卷一第413頁），惟本案事證已臻明確，本
    院認核無就前開事項函詢永豐銀行、將該武士刀重為鑑定及
    向臺灣高等法院調閱前開卷證資料之必要，均予以駁回。而
    檢察官與被告辛○○雖亦聲請傳喚證人即被告己○○到庭作證（
    見本院卷一第158至159頁），然被告己○○業於起訴後之109
    年12月17日死亡，此有被告己○○之戶役政連結作業系統查詢
    結果（見本院卷一第235頁）附卷可稽，自無可能傳喚其到
    庭作證，附此敘明。
四、綜上所述，本案事證明確，被告辛○○上開幫助詐欺取財、幫
    助洗錢、幫助洗錢未遂、侵占離本人所持有之物、剝奪他人
    行動自由及非法持有刀械犯行均堪認定，應依法論科。
五、論罪科刑
㈠、按刑法第2條第1項之規定，係規範行為後「法律變更」所生
    新舊法比較適用之準據法，故如新舊法處罰之輕重相同，即
    無比較適用之問題，非此條所指之法律有變更，即無本條之
    適用，應依一般法律適用原則，適用裁判時法（最高法院95
    年度第21次刑事庭會議決議參照）。查被告辛○○行為後，刑
    法第302條、第337條固均於108年12月25日修正公布，並均
    於同年月27日施行生效，然該次修正僅係將該等條項罰金刑
    之刑度各修正為「9,000元以下罰金」、「1萬5,000元以下
    罰金」，與修正前之罰金刑，依刑法施行法第1條之1第2項
    前段規定提高30倍後之刑度，並無差異，是關於該條規定之
    修正，實質上並無法律效果及行為可罰性範圍之變更，自無
    新舊法比較之問題，應依一般法律適用原則，適用裁判時法
    即現行刑法第302條、第337條之規定論處。
㈡、法律適用
１、按當被害人遭詐欺集團成員施以詐術，陷於錯誤，而將金錢
    匯入詐欺集團成員所持用之人頭帳戶時，該詐欺取財犯行自
    當「既遂」；至於帳戶內詐欺所得款項遭詐欺集團成員提領
    成功與否，乃屬洗錢行為既、未遂之認定；即人頭帳戶內詐
    欺所得款項若已遭詐欺集團成員提領得手，當屬洗錢行為既
    遂，自成立洗錢防制法第14條第1項之一般洗錢罪；若該帳
    戶遭檢警機關通報金融業者列為警示帳戶而凍結、圈存該帳
    戶內款項，致詐欺集團成員無法提領詐欺所得款項，或者詐
    欺集團成員提領帳戶內之詐欺所得款項時，遭檢警機關當場
    查獲而未能提領得手，則屬洗錢行為未遂，僅能成立洗錢防
    制法第14條第2項、第1項之一般洗錢未遂罪（最高法院110
    年度台上大字第1797號裁定意旨參照）。查告訴人癸○○因遭
    詐騙而於106年2月27日晚間10時15分匯入2萬9,985元至被告
    辛○○收購提供予戊○○之丑○○名下永豐銀行帳戶（見偵18003
    號卷第183頁），惟因丑○○名下永豐銀行帳戶已於106年2月2
    7日晚間10時19分遭圈存、止扣3萬0,001元，且告訴人癸○○
    匯至前開帳戶之2萬9,985元於106年4月20日前迄未遭戊○○、
    胡台華所屬詐欺集團成員提領得手，有告訴人癸○○之匯款交
    易明細表（見偵18003號卷第183頁）、告訴人子○○於106年2
    月27日晚間10時5分報警之內政部警政署反詐騙諮詢專線紀
    錄表及載明永豐銀行已於106年2月27日晚間10時19分就丑○○
    申辦之帳戶圈存、止扣之金融機構聯防機制通報單（見偵18
    003號卷第88、89頁），以及丑○○名下永豐銀行帳戶之歷史
    交易明細表（見偵18003號卷第34頁）等證在卷可佐，揆諸
    上揭說明，被告辛○○就告訴人癸○○遭詐欺而於106年2月27日
    晚間10時15分匯入2萬9,985元至其收購提供予戊○○之丑○○名
    下永豐銀行帳戶部分，因該筆款項匯入丑○○永豐銀行帳戶時
    ，已達戊○○、胡台華所屬詐欺集團成員實際管領支配之範圍
    內，即屬詐欺取財行為「既遂」，惟因該筆款項業經永豐銀
    行將丑○○名下永豐銀行帳戶內款項圈存、止扣，而未遭戊○○
    、胡台華所屬詐欺集團成員提領得手，自屬洗錢行為「未遂
    」。
２、又本案戊○○、胡台華所屬詐欺集團，就事實欄一所示之詐欺
    取財及洗錢之犯行，有犯意聯絡與行為分擔，為共同正犯，
    惟被告辛○○僅係基於幫助詐欺取財及幫助洗錢之意思，並僅
    提供其向丑○○收購之永豐銀行帳戶存摺、提款卡及密碼，供
    為詐欺集團成員不法所得款項匯入、提領之用，並掩飾前開
    詐欺取財犯罪所得之去向，而使國家檢警機關難以追查，係
    提供詐欺取財及洗錢構成要件以外之助力，而為詐欺取財及
    洗錢罪之幫助犯。又被告辛○○固有幫助他人詐欺取財之直接
    故意，然尚無積極證據足認被告辛○○對戊○○、胡台華所屬詐
    欺集團是否以刑法第339條之4之加重條件遂行詐欺犯行有何
    預見，依罪疑唯輕及有疑唯利被告辛○○之原則，應僅得認定
    被告辛○○構成普通詐欺取財罪之幫助犯，已如前述。
３、再按刑法第337條所謂離本人所持有之物，係指物之離其持有
    ，非出於本人之意思，故除遺失物、漂流物外，凡非基於持
    有人之意思而喪失其持有者，均屬之（最高法院50年台上字
    第2031號判例意旨參照）。因此，僅一時脫離本人所持有之
    物者，係屬「離本人所持有之物」。查告訴人丁○○所有之永
    豐商業銀行信用卡1張（卡號0000000000000000號）、國泰
    世華銀行信用卡1張（卡號0000000000000000號）、郵局金
    融卡1張（帳號0000000000000000號）、國民身分證1張及健
    保卡1張，係其於106年2月24日晚間8時許，在桃園市○○區○○
    路0段000號南門排骨酥店不慎遺落，告訴人丁○○發覺後旋於
    106年2月25日中午12時21分報警處理，此據告訴人丁○○於警
    詢時之證述明確（見偵7472號卷一第67至68頁），並有告訴
    人丁○○於106年2月25日中午12時21分報案之刑事案件報案證
    明申請書（見偵7472號卷一第70頁）在卷可佐，足見前開物
    品並非告訴人丁○○不知於何時、何地遺失，而係非出於其意
    思一時脫離其持有，自應評價為離本人持有之物。
㈢、論罪部分
１、事實欄一部分：
⑴、核被告辛○○就告訴人壬○○、子○○受害部分之所為，均係犯刑
    法第30條第1項前段、第339條第1項之幫助詐欺取財罪，及
    刑法第30條第1項前段、洗錢防制法第14條第1項之幫助洗錢
    罪；就告訴人癸○○受害部分之所為，則係犯刑法第30條第1
    項前段、第339條第1項之幫助詐欺取財罪，及刑法第30條第
    1項前段、洗錢防制法第14條第2項、第1項之幫助洗錢未遂
    罪。
⑵、起訴意旨就被告辛○○上開所為，認均係犯刑法第339條之4第1
    項第2款之三人以上共同詐欺取財罪，並與另案被告戊○○、
    胡台華及其等所屬詐欺集團之電話話務機房人員有犯意聯絡
    及行為分擔，應論以共同正犯，容有未洽，已如前述。又起
    訴意旨雖認被告辛○○就告訴人壬○○、子○○、癸○○受害部分之
    所為，係構成詐欺取財罪之正犯，惟經本院認其所為僅構成
    幫助詐欺取財罪，僅為正犯與幫助犯之別，未涉罪名之變更
    ，自無庸變更涉起訴法條。
⑶、而起訴意旨雖漏未就被告辛○○所為幫助洗錢之犯行起訴，惟
    因該未起訴之幫助洗錢犯行、幫助洗錢未遂犯行，與經檢察
    官起訴之詐欺取財犯行間各具有想像競合犯之裁判上一罪關
    係，為起訴效力所及，並經本院告知被告辛○○就告訴人壬○○
    、子○○、癸○○遭詐騙財物部分，均涉犯洗錢防制法第14條第
    1項之洗錢罪（見本院卷一第404頁），爰依刑事訴訟法第30
    0條規定變更起訴法條審理。
⑷、被告辛○○基於幫助犯意，以一收購提供丑○○名下永豐銀行帳
    戶之幫助行為給予助力，詐欺集團成員則先後詐騙告訴人壬○○、子○○、癸○○等人得逞，雖詐欺集團成員施行詐騙取得數
    名被害人之財物，惟就被告辛○○而言，僅有一幫助行為，係
    一行為侵害數法益；且其以一收購提供前開帳戶之行為，就
    告訴人壬○○、子○○部分同時觸犯幫助詐欺取財罪及幫助洗錢
    罪2罪名，就告訴人癸○○部分同時觸犯幫助詐欺取財罪及幫
    助洗錢未遂罪2罪名，應依刑法第55條想像競合犯之規定，
    從一重之刑法第30條第1項前段、洗錢防制法第14條第1項之
    幫助洗錢罪處斷。並依刑法第30條第2項規定，按正犯之刑
    減輕之。
⑸、另按洗錢防制法第16條第2項規定，犯第14條、第15條之罪，
    在偵查或審判中自白者，減輕其刑。被告辛○○就其收購提供
    丑○○名下永豐銀行帳戶資訊予戊○○，供戊○○交予其與胡台華
    所屬詐欺集團為詐欺取財犯行，進而掩飾犯罪所得去向與所
    在之洗錢等事實，業於本院審理中坦承不諱（見本院卷二第
    46頁），業如前述，應認其對於洗錢行為主要構成要件事實
    有所自白，爰依洗錢防制法第16條第2項規定減輕其刑。
⑹、被告辛○○其刑有2種減輕事由，並依法遞減其刑。
２、事實欄二、三、四部分：
⑴、核被告辛○○事實欄二部分之所為，係犯刑法第337條之侵占離
    本人所持有之物罪；就事實欄三部分之所為，係犯刑法第30
    2條第1項之私行拘禁，剝奪他人行動自由罪；就事實欄四部
    分之所為，係犯槍砲彈藥刀械管制條例第14條第3項之非法
    持有刀械罪。
⑵、起訴意旨就被告辛○○事實欄二部分之所為，認係犯刑法第337
    條之侵占遺失物罪，尚有未洽，業如前述，惟就侵占「遺失
    物」與「離本人所持有之物」二者而言，內容雖有不同，所
    犯法條款項則同一，同屬刑法第337條之犯行，自毋庸變更
    起訴法條，附此敘明。
⑶、按刑法第302條之剝奪他人行動自由罪，原包括私禁及以其他
    非法方法剝奪人之行動自由而言，所謂非法方法，當包括強
    暴、脅迫等情事在內，而於妨害自由行為繼續中，施以恐嚇
    、傷害、毀損等行為，自屬包含於妨害行動自由之同一意念
    之中，仍應視為剝奪行動自由之部分行為（最高法院74年度
    台上字第3404號判例意旨參照）。查被告辛○○就事實欄三部
    分之所為，其與「小寶」、「阿偉」於剝奪告訴人丑○○行動
    自由之過程中，雖有毆打告訴人丑○○，告訴人丑○○因而受有
    頭皮兩處撕裂傷、右眼周圍挫傷及前胸壁挫傷之傷害，然該
    傷害行為應為較高度之剝奪他人行動自由行為所吸收，僅成
    立單一剝奪他人行動自由罪，自不再論以傷害罪。又被告辛○○與「水晶」、「小寶」、「阿偉」間，就其事實欄三部分
    所犯之剝奪他人行動自由犯行，有犯意聯絡及行為分擔，應
    論以共同正犯。
３、被告辛○○所犯上開幫助洗錢罪、侵占離本人所持有之物罪、
    剝奪他人行動自由罪及非法持有刀械罪，4罪間，犯意各別
    ，行為互殊，應予分論併罰。
㈣、科刑部分
１、爰審酌被告辛○○收購提供丑○○名下永豐銀行帳戶之存摺、提
    款卡及密碼，幫助上開正犯用以作為詐欺犯罪取得款項之匯
    入、提領，遮斷資金流動軌跡，助長不法份子之訛詐歪風，
    使執法人員難以追查詐騙集團成員之真實身分，自屬不該，
    兼衡告訴人壬○○、子○○、癸○○因受詐欺而匯入丑○○名下永豐
    銀行帳戶之款項各為2萬9,985元、2萬9,989元、2萬9,985元
    ，合計達8萬9,959元（詐欺集團提領告訴人壬○○、子○○匯入
    之2萬9,985元、2萬9,989元得手），告訴人3人所受損害非
    屬輕微；又因一時貪念，侵占離告訴人丁○○持有之永豐商業
    銀行信用卡、國泰世華銀行信用卡、郵局金融卡、國民身分
    證及健保卡，漠視他人財產權；復僅因與告訴人丑○○間之債
    務問題而心有不甘，竟私行拘禁剝奪告訴人丑○○之行動自由
    約18小時，對於告訴人丑○○造成之危害非輕，並使告訴人丑
    ○○產生心理陰影；再衡酌刀械性質上屬高度危險之物品，極
    易對他人生命、身體造成傷害，非法持有刀械對社會治安潛
    藏高度危害，被告辛○○無故持有刀械，危害社會秩序及安寧
    ，其上開所為均屬不該；其於本院準備程序及審理中終能坦
    承上開犯行，惟迄未賠償告訴人壬○○、子○○、癸○○、丁○○及
    丑○○之損害，以及其持有刀械之期間，並未實際造成他人生
    命、身體、財物之損害，兼衡被告辛○○自陳高職肄業之智識
    程度、從事司機、小康之家庭經濟狀況（見偵18003號卷第1
    1頁），其為上開犯行之動機、目的、手段、犯罪所生損害
    及其素行等一切情狀，分別量處如主文第一項所示之刑，並
    就所犯剝奪他人行動自由罪、非法持有刀械罪之宣告刑，均
    諭知易科罰金之折算標準，且就其所犯幫助洗錢罪、侵占離
    本人所持有之物罪之罰金刑，均諭知易服勞役之折算標準。
２、被告辛○○所犯幫助洗錢罪與剝奪他人行動自由罪、非法持有
    刀械罪之宣告刑，分別為不得易科罰金之罪刑與得易科罰金
    之罪刑，依刑法第50條第1項第1款之規定，不予定其應執行
    之刑。又就其所犯剝奪他人行動自由罪、非法持有刀械罪分
    別量處之刑，定其如主文第一項所示應執行之刑，並依刑法
    第41條第8項之規定諭知易科罰金之折算標準；就其所犯幫
    助洗錢罪、侵占離本人所持有之物罪分別量處之罰金刑部分
    ，定其如主文第一項所示應執行之罰金刑，並諭知易服勞役
    之折算標準。
六、沒收部分
㈠、扣案之武士刀1把，經鑑驗結果為「刀刃長約67公分、刀柄長
    約24公分，單刃開鋒，符合『槍砲彈藥刀械管制條例』列管刀
    械之圖例及其要件（武士刀）」，有桃園市政府警察局106
    年3月23日桃警保字第1060018816號函檢附該局刀械鑑識工
    作小組工作紀錄表及鑑驗相片（見偵7472號卷二第39至41頁
    、第99頁）附卷可參，是前開武士刀為槍砲彈藥刀械管制條
    例第4條第1項第3款列管之刀械，自屬違禁物，應依刑法第3
    8條第1項之規定，在被告辛○○所犯非法持有刀械罪之主文項
    下宣告沒收。
㈡、至於被告辛○○收購提供予戊○○之丑○○名下永豐銀行帳戶之存
    摺、提款卡，雖係供本案詐欺犯罪及洗錢罪所用之物，然前
    開存摺、提款卡係由丑○○向永豐銀行申辦（見偵18003號卷
    第32至33頁），並非被告辛○○所有之物，亦非違禁物，自亦
    不得宣告沒收。
㈢、另被告辛○○於本院審理中供稱：我將丑○○名下永豐銀行帳戶
    資訊交予戊○○使用，係戊○○出錢，我沒有得利等語在卷（見
    本院卷一第292頁反面），而遍查全卷亦未見被告辛○○有取
    得犯罪所得之事證，自難認定其已獲取屬其所有之犯罪所得
    ，是本案既無現實存在且屬於被告辛○○之犯罪所得，即不得
    對其宣告沒收或追徵。
㈣、末按犯罪所得已實際合法發還被害人者，不予宣告沒收或追
    徵，刑法第38條之1第5項定有明文。查被告辛○○侵占之上開
    物品，業已發還告訴人丁○○領回，此有贓物認領保管單1紙
    在卷可稽（見偵7472號卷一第69頁），是本案被告辛○○侵占
    之物品確已實際合法發還告訴人丁○○，爰不予宣告沒收，併
    此敘明。
貳、無罪部分
一、公訴意旨略以：被告辛○○意圖為自己不法之所有，基於詐欺
    取財之接續犯意，持告訴人丁○○所有之永豐商業銀行信用卡
    （卡號0000000000000000號），於106年2月24日晚間9時58
    分、10時14分、10時20分盜刷消費300元、1,000元、1,000
    元；另基於詐欺取財之接續犯意，持告訴人丁○○所有之國泰
    世華銀行信用卡（卡號0000000000000000號），於106年2月
    24日晚間10時50分、10時51分、10時51分、10時52分盜刷消
    費1,000元、1,000元、1,000元、1,000元，續於106年2月25
    日凌晨5時53分盜刷消費6,590元，致接受上開信用卡刷卡消
    費之商店店員陷於錯誤，誤以為係持卡人丁○○本人消費，而
    交付商品予被告辛○○，足以生損害於信用卡發卡銀行、特約
    商店及告訴人丁○○。因認被告辛○○上開所為，均涉犯刑法第
    339條第1項之詐欺取財罪嫌云云。
二、按犯罪事實應依證據認定之，無證據不得認定犯罪事實；又
    有罪之判決書應於理由內記載認定犯罪事實所憑之證據及其
    認定之理由，刑事訴訟法第154條第2項及第310條第1款分別
    定有明文。而此所稱「犯罪事實」，係指決定刑罰權存否與
    範圍、須經嚴格證明之事實，並不包括不存在之犯罪構成事
    實。另同法第155條第2項復規定：「無證據能力、未經合法
    調查之證據，不得作為判斷之依據。」，按之「證據能力」
    係指可供「嚴格證明」使用之資格，則此一「判斷對象」，
    自係指須經嚴格證明之犯罪事實之判斷而言。亦即認定犯罪
    事實所憑之證據，不僅須具有證據能力，且須經合法之調查
    ，否則不得作為有罪認定之依據。惟倘法院審理之結果，認
    被告被訴之犯罪事實並不存在，而應為無罪之諭知時，因所
    援為被告有利之證據並非作為認定犯罪事實之基礎，而係作
    為彈劾檢察官或自訴人所提證據之不具憑信性，其證據能力
    自無須加以嚴格限制。易言之，法院諭知被告無罪之判決時
    ，即使是不具證據能力之傳聞證據，亦非不得資為彈劾證據
    使用，以供法院綜合研判形成心證之參考（最高法院98年度
    台上字第5774號判決意旨參照）。而本案檢察官起訴之事實
    既經本院為無罪之諭知，依前開最高法院判決意旨，所援用
    之證據即無須經嚴格證明，是本判決所引用以下審判外作成
    之相關供述證據，及其餘所依憑判斷之非供述證據，即不受
    證據能力規定及傳聞法則之限制，本院自均得予以採用。
三、次按被告或共犯之自白，不得作為有罪判決之唯一證據，仍
    應調查其他必要之證據，以察其是否與事實相符，刑事訴訟
    法第156條第2項定有明文，其立法意旨乃在防範被告或共犯
    自白之虛擬致與真實不符，故對自白在證據上之價值加以限
    制，明定須藉補強證據以擔保其真實性。而所謂補強證據，
    則指除該自白本身外，其他足資以證明自白之犯罪事實確具
    有相當程度真實性之證據而言。雖其所補強者，非以事實之
    全部為必要，但亦須因補強證據與自白之相互利用，而足使
    犯罪事實獲得確信者，始足當之。又事實之認定，應憑證據
    ，如未能發現相當證據，或證據不足以證明，自不能以推測
    或擬制之方法，為裁判基礎；且認定不利於被告之事實須依
    積極證據，苟積極證據不足為不利於被告事實之認定時，即
    應為有利於被告之認定；另認定犯罪事實所憑之證據，雖不
    以直接證據為限，間接證據亦包括在內，然而無論係直接證
    據或間接證據，其為訴訟上之證明，須於通常一般之人均不
    致有所懷疑，而得確信其為真實之程度者，始得據為有罪之
    認定，倘其證明尚未達到此一程度，而有合理性之懷疑存在
    ，無從使事實審法院得有罪之確信時，即應由法院為諭知被
    告無罪之判決（最高法院40年度台上字第86號、30年度台上
    字第816號、76年度台上字第4986號判決意旨可資參照）。
    況檢察官就被告犯罪事實，應負舉證責任，並指出證明之方
    法，刑事訴訟法第161條第1項亦有明定，是檢察官對於起訴
    之犯罪事實，應負提出證據及說服之實質舉證責任，倘其所
    提出之證據，不足為被告有罪之積極證明，或其指出證明之
    方法，無從說服法院以形成被告有罪之心證，基於無罪推定
    之原則，自應為被告無罪判決之諭知（最高法院92年度台上
    字第128號判決意旨參照）。
四、公訴意旨認被告辛○○涉犯刑法第339條之詐欺取財罪嫌，無
    非係以被告辛○○於108年4月25日偵訊中坦認「其所駕駛之車
    牌號碼000-0000號自用小客車上部分物品為其所有」、同案
    被告乙○○於106年12月6日偵訊中具結證稱「其身上遭警方查
    獲之告訴人丁○○所有之國泰世華銀行信用卡1張、國民身分
    證1張及健保卡1張係被告辛○○交付」，以及告訴人丁○○於警
    詢時之指述，為其論斷之依據。
五、訊據被告辛○○固不否認其於106年3月2日晚間10時30分許，
    駕駛車牌號碼000-0000號自用小客車搭載甲○○、同案被告乙○○，行經桃園市八德區廣福路與國際路口，遭警攔檢盤查，
    並當場自其身上扣得告訴人丁○○所有之永豐商業銀行信用卡
    1張、郵局金融卡1張，以及自同案被告乙○○身上扣得告訴人
    丁○○所有之國泰世華銀行信用卡1張、國民身分證1張、健保
    卡1張，係其交予同案被告乙○○之事實，惟堅詞否認有何詐
    欺取財之犯行，辯稱：我沒有於106年24日及25日盜刷丁○○
    所有之永豐商業銀行信用卡、國泰世華銀行信用卡等語。
六、經查：
㈠、被告辛○○於106年3月2日晚間10時30分許，駕駛車牌號碼000-
    0000號自用小客車搭載甲○○、同案被告乙○○，行經桃園市八
    德區廣福路與國際路口，遭警攔檢盤查，並當場自其身上扣
    得告訴人丁○○所有之永豐商業銀行信用卡1張、郵局金融卡1
    張，以及自同案被告乙○○身上扣得告訴人丁○○所有之國泰世
    華銀行信用卡1張、國民身分證1張、健保卡1張，係其交予
    同案被告乙○○之事實，業據其於偵查中檢察官聲請羈押本院
    訊問及本院準備程序、審理中坦認屬實（見聲羈卷第16頁，
    本院卷一第205頁、第294頁、第491頁，本院卷二第47至48
    頁），並據證人即告訴人丁○○於警詢中指述上開物品為其遺
    落等情明確（見偵7472號卷一第67至68頁），並與證人即同
    案被告乙○○於偵訊中之證述（見偵7472號卷三第24至25頁）
    相符，復有桃園市政府警察局八德分局搜索扣押筆錄及扣押
    物品目錄表（見偵7472號卷三第73至75頁、第89、92頁）等
    證在卷可佐，是此部分事實，固堪認定。
㈡、又告訴人丁○○遺失之永豐商業銀行信用卡，於106年2月24日
    晚間9時58分、10時14分、10時20分遭人盜刷消費300元、1,
    000元、1,000元，以及其遺失之國泰世華銀行信用卡，於10
    6年2月24日晚間10時50分、10時51分、10時51分、10時52分
    遭人盜刷消費1,000元、1,000元、1,000元、1,000元，續於
    106年2月25日凌晨5時53分盜刷消費6,590元，而前開消費6,
    590元部分係在位於桃園市○○區○○路○段000號之家樂福中原
    店遭人盜刷消費，其餘部分均係以GOOGLE線上盜刷消費，業
    據告訴人丁○○於警詢時陳明在案（見偵7472號卷一第67至68
    頁），並有告訴人丁○○申辦之國泰世華銀行信用卡及永豐商
    業銀行信用卡歷史消費明細表（見偵7472號卷第298-1頁、
    第300-1頁，本院卷一第329、339頁）、告訴人丁○○申辦之
    國泰世華銀行信用卡於106年2月25日在家樂福中原店消費6,
    590元之簽帳單（見本院卷一第463頁）及刑事案件報案證明
    申請書（見偵7472號卷一第70頁）等證在卷可佐，足認告訴
    人丁○○遺失之永豐銀行信用卡及國泰世華銀行信用卡自106
    年2月24日晚間9時58分起至同日晚間10時52分之期間，係遭
    人持之以GOOGLE線上盜刷消費前開各筆金額，及遭人持其遺
    失之國泰世華銀行信用卡於106年2月25日凌晨5時53分，在
    桃園市○○區○○路0段000號之家樂福中原店盜刷消費6,590元
    ，雖為明確。
㈢、惟被告辛○○於警詢時供稱：警方在我身上查扣之門號0000-00
    0-000號、門號0000-000-000號分別是我太太劉舒妍申辦的
    ，及名叫姍玲（音譯）之女子申辦的，我從105年11月開始
    使用門號0000-000-000號，門號0000-000-000號則是從106
    年2月初開始使用等語（見偵7472號卷一第21頁反面），是
    行動電話門號0000-000-000號及0000-000-000號均係由被告
    辛○○使用甚明，而被告辛○○於前開告訴人丁○○所有之信用卡
    2張遭人自106年2月24日晚間9時58分起至同月25日凌晨5時5
    3分盜刷消費之期間內，其所使用之門號0000-000-000號之
    基地台位置為桃園市○○區○○路0段000巷00號11樓之2、桃園
    市○○區○○路000000號11樓，另其使用門號0000-000-000號於
    前開期間之基地台位置為桃園市○○區○○路000號、桃園市○○
    區○○○段000○0地號，此有行動電話門號0000-000-000號、00
    00-000-000號之雙向通聯記錄查詢結果（見偵7472號卷二第
    75至76頁、第91頁）在卷可佐，顯見被告辛○○使用之前開2
    門號均與告訴人丁○○所有之國泰世華銀行信用卡於106年2月
    25日凌晨5時53分遭人在桃園市○○區○○路0段000號家樂福中
    原店盜刷消費6,590元之地點相距甚遠，且卷內亦無前開時
    地之監視器錄影畫面得以證明究竟係何人持告訴人丁○○所有
    之國泰世華銀行信用卡消費；況且，本案亦無係何人輸入前
    開2張信用卡卡號為線上消費之記錄或IP位址，查無證據足
    資證明被告辛○○有持告訴人丁○○所有之永豐銀行信用卡及國
    泰世華商業銀行信用卡，於上開時間以GOOGLE線上盜刷消費
    前開各筆金額之事實；更無其他積極證據足資證明被告辛○○
    有持上開信用卡2張於106年2月24日及25日盜刷消費之事實
    ，自難率認其涉有刑法第339條第1項之詐欺取財罪嫌。
㈣、又被告辛○○於108年4月25日偵訊中雖自承：我於106年3月2日
    晚間10時30分遭警攔檢盤查時，所駕駛車牌號碼000-0000號
    自用小客車上之部分物品是我的等語（見偵7472號卷三第29
    9至231頁反面），以及同案被告乙○○於106年12月6日偵訊中
    固供稱：我身上的丁○○所有國泰世華信用卡、健保卡、身分
    證都是辛○○交給我的；辛○○身上也有丁○○的永豐銀行信用卡
    ，原本就是在他身上，他可能沒有全部拿給我等語（見偵74
    72號卷三第24頁及反面），然同案被告乙○○於偵查中不曾證
    稱被告辛○○有持告訴人丁○○所有之永豐銀行信用卡及國泰世
    華信用卡盜刷消費等語（見偵7472號卷一第30至35頁，偵74
    72號卷二第18至19頁反面，聲羈卷第4至6頁反面，偵7472號
    卷三第18頁及反面、第23至26頁反面），被告辛○○於偵查中
    亦未曾供稱其有持前開2張信用卡盜刷消費等情（見偵7472
    號卷一第18至22頁反面，偵7472號卷二第14至15頁反面，聲
    羈卷第15至17頁，偵18003號卷第11至14頁、第136至138頁
    ，偵7472號卷三第229至231頁反面），是被告辛○○及同案被
    告乙○○之前開供述僅可證明被告辛○○確有侵占告訴人丁○○遺
    失之永豐銀行信用卡及國泰世華信用卡乙節，然尚難據此即
    認被告辛○○於106年2月24日、25日有持前開2張信用卡盜刷
    消費之事實。
七、綜上所述，本案告訴人丁○○所有之永豐銀行信用卡及國泰世
    華信用卡遭人盜刷消費部分，依本院調查證據所得，尚不足
    以證明被告辛○○確有公訴意旨所指詐欺取財之犯行，本院復
    查無其他積極證據足資證明被告辛○○確有公訴意旨所指詐欺
    取財之犯行，揆諸首開說明，被告辛○○犯罪尚屬不能證明，
    應為無罪之諭知。
參、公訴不受理部分
一、公訴意旨略以：被告辛○○明知詐欺集團向他人收購金融機構
    帳戶、提款卡及密碼，係作為人頭帳戶以遂行詐欺取財之用
    ，且知悉詐欺集團會利用該帳戶轉帳或以存摺、金融卡提領款
    項之方式，將詐欺取財犯罪所得之贓款轉出，使偵查犯罪機
    關難以追查詐欺所得財物，以掩飾詐欺集團所犯詐欺取財罪
    犯罪所得之去向，竟基於幫助詐欺取財之犯意，經由被告己○○之介紹認識丑○○（原名鄭漢棋），並於106年2月23日晚間
    8時15分許，在桃園市桃園區春日路與寶山街口之統一超商
    春寶門市，收購丑○○所申辦之永豐商業銀行帳號000-000-00
    00000-0號帳戶之存摺、金融卡及密碼後，再將該永豐銀行
    帳戶資訊提供予戊○○，戊○○復將前開帳戶資訊提供予其與胡
    台華所屬詐欺集團成員。嗣戊○○、胡台華所屬詐欺集團取得
    丑○○之永豐銀行帳戶資訊後，即意圖為自己不法之所有，共
    同基於詐欺取財及洗錢之犯意聯絡，分別對告訴人壬○○、子
    ○○、癸○○施以詐術，致渠等陷於錯誤而各匯款2萬9,985元、
    2萬9,989元、2萬9,985元至丑○○名下永豐銀行內。因認被告
    己○○所為，涉犯刑法第30條第1項前段、第339條第1項之幫
    助詐欺取財罪嫌。
二、按被告死亡者，應諭知不受理之判決，而不受理之判決，得
    不經言詞辯論為之，刑事訴訟法第303條第5款及第307條分
    別定有明文。查被告己○○業於起訴後之109年12月17日死亡
    ，此有被告己○○之戶役政連結作業系統查詢結果（見本院卷
    一第235頁）附卷可稽，揆諸上開說明，就被告己○○被訴幫
    助詐欺取財部分爰不經言詞辯論，逕行諭知不受理之判決。
據上論斷，應依刑事訴訟法第299條第1項前段、第300條、第301
條第1項、第303條第5款、第307條，洗錢防制法第14條第1項、
第2項、第16條第2項，槍砲彈藥刀械管制條例第14條第3項，刑
法第11條前段、第28條、第30條第1項前段、第339條第1項、第3
37條、第302條第1項、第55條、第30條第2項、第41條第1項前段
、第8項、第42條第3項前段、第51條第5款、第7款、第38條第1
項，刑法施行法第1條之1第1項，判決如主文。
本案經檢察官庚○○提起公訴，經檢察官黃鈺斐到庭執行職務。
中　　華　　民　　國　　111 　年　　7 　　月　　15　　日
              刑事第六庭  審判長法  官  劉淑玲
                                法  官  何宇宸
                                法  官  何啓榮
以上正本證明與原本無異。
如不服本判決應於收受判決後20日內向本院提出上訴書狀，並應
敘述具體理由。其未敘述上訴理由者，應於上訴期間屆滿後20日
內向本院補提理由書(均須按他造當事人之人數附繕本)「切勿逕
送上級法院」。
                                書記官　潘瑜甄
中　　華　　民　　國　　111 　年　　7 　　月　　20　　日
附錄本案論罪科刑法條：洗錢防制法第14條第1項、第2項，中華
民國刑法第339條第1項、第337條、第302條第1項，槍砲彈藥刀
械管制條例第14條第3項。
洗錢防制法第14條
有第二條各款所列洗錢行為者，處7年以下有期徒刑，併科新臺
幣5百萬元以下罰金。
前項之未遂犯罰之。
前二項情形，不得科以超過其特定犯罪所定最重本刑之刑。
中華民國刑法第339條
意圖為自己或第三人不法之所有，以詐術使人將本人或第三人之
物交付者，處5年以下有期徒刑、拘役或科或併科50萬元以下罰
金。
以前項方法得財產上不法之利益或使第三人得之者，亦同。
前二項之未遂犯罰之。
中華民國刑法第337條
意圖為自己或第三人不法之所有，而侵占遺失物、漂流物或其他
離本人所持有之物者，處1萬5千元以下罰金。
中華民國刑法第302條
私行拘禁或以其他非法方法，剝奪人之行動自由者，處5年以下
有期徒刑、拘役或9千元以下罰金。
因而致人於死者，處無期徒刑或7年以上有期徒刑；致重傷者，
處3年以上10年以下有期徒刑。
第1項之未遂犯罰之。
槍砲彈藥刀械管制條例第14條
未經許可，製造、販賣或運輸刀械者，處3年以下有期徒刑，併
科新台幣100萬元以下罰金。
意圖供自己或他人犯罪之用，而犯前項之罪者，處6月以上5年以
下有期徒刑，併科新台幣300萬元以下罰金。
未經許可，持有或意圖販賣而陳列刀械者，處1年以下有期徒刑
、拘役或新台幣50萬元以下罰金。
第1項及第2項之未遂犯罰之。